臺灣高等法院刑事判決
110年度交上易字第283號
上  訴  人  
即  被  告  邱秀春


上列上訴人因過失傷害案件，不服臺灣宜蘭地方法院110年度交
易字第222號，中華民國110年9月23日第一審判決（起訴案號：
臺灣宜蘭地方檢察署110年度偵字第3957號），提起上訴，本院
判決如下：
    主  文
上訴駁回。
    事  實
一、邱秀春於民國110年3月14日上午10時10分許騎乘車牌號碼00
    0-000號普通重型機車沿宜蘭縣員山鄉永同路1段由東往西方
    向行駛，行經該路段229號前時，本應注意在劃有分向限制
    線（即俗稱之雙黃線）之路段，禁止車輛跨越行駛，而依當
    時天候晴，日間有自然光線，柏油路面乾燥無缺陷，無障礙
    物，視距良好，並無不能注意之情事，竟疏未注意及此，貿
    然左轉跨越分向限制線駛入對向車道，適有張永全騎乘車牌
    號碼000-0000號普通重型機車搭載李素玲沿同路段由西往東
    方向行駛至該處，因閃避不及，兩車發生碰撞，致張永全因
    此受有左前臂擦挫傷、左手肘挫傷等傷害；李素玲因此受有
    左小腿挫傷、左側膝部挫傷等傷害。嗣邱秀春於有偵查權之
    公務員或機關發覺其犯罪前，即向到場處理之警員承認為肇
    事者，自首而接受裁判。
二、案經張永全、李素玲訴由宜蘭縣政府警察局宜蘭分局報告臺
    灣宜蘭地方檢察署檢察官偵查起訴。
    理  由
壹、證據能力部分：
    當事人對於本院作為得心證依據之被告以外之人於審判外陳
    述，均全部同意作為證據，本院審酌各項證據作成時之狀況
    ，認為並無不可信或不適當之情事，依刑事訴訟法第159條
    之5第1項規定，均有證據能力。至其餘非供述證據，本院查
    無有何違反法定程序取得之情形，應認俱有證據能力。
貳、實體部分
一、認定犯罪事實所憑之證據及理由：
    訊據被告邱秀春固坦承有於上開時、地，跨越分向限制線，
    違規左轉等情，惟否認有何過失傷害犯行，辯稱：那時我這
    邊行向是綠燈，要到對面店買東西，對向車流已因紅燈漸漸
    停下來，有台藍色車子停下來要讓我過去，我當時還載一個
    三、四歲小孩，我過去時，還有停在那邊看是不是有車過來
    ，結果張永全騎車行駛路肩，很快的從旁邊衝過來擦撞倒下
    ，他只是有稍微瘀青，就要告我傷害，我覺得很冤枉，我知
    道我跨越雙黃線有錯，但案發當時我已經停在路肩，並沒有
    行走，這部分我認為沒有錯，我不承認有罪等語。經查：
　㈠上開客觀事實，業據被告於原審及本院準備程序時均坦承在
    卷（原審卷第27至31、41至45頁；本院卷第37頁），並經證
    人即告訴人張永全、李素玲於警詢、偵查中證述明確（警卷
    第6至12頁；偵卷第11至12頁），復有國立陽明交通大學附
    設醫院診斷證明書、羅東聖母醫院診斷證明書、道路交通事
    故現場圖、道路交通事故調查報告表㈠㈡、監視器畫面截圖、
    事故現場照片等在卷可憑（警卷第13至16、19至22頁、29至
    50頁），此部分事實，首堪認定。
　㈡被告雖以前詞置辯，惟：案發現場係一雙向、各行向均未劃
    分快慢車道之直行道路，兩車碰撞地點在張永全行向之路面
    邊線外，但近路面邊線之處，而從路面邊線至路邊店家之車
    道，達3公尺寬等情，有前引之道路交通事故現場圖、道路
    交通事故調查報告表㈠可證。參以本院當庭勘驗現場監視錄
    影畫面，結果顯示：於影片播放至28.9秒時，被告騎乘機車
    從自己行向之車道，左轉跨越分向限制線，此時張永全騎乘
    機車沿對向路面邊線外前行，距離被告約兩台自用小客車車
    身；29秒時，被告騎車穿過對向車道兩車間隙，駛至對向車
    道路面邊線處，機車車身與路面邊線幾乎呈九十度角，並持
    續前行，此時張永全機車仍沿對向路面邊線外前行；30.6秒
    時，被告機車前輪超越路面邊線，進入張永全車道；30.8秒
    時，張永全機車前輪與被告機車前輪發生擦撞後，向左傾斜
    ，張永全及附載之李素玲雙雙倒地，被告機車則向前續行至
    車身中央跨在路面邊線之上後停止等情，有本院勘驗筆錄暨
    監視錄影畫面截圖在卷可參（本院卷第62至63、69至75頁）
    。足認張永全案發前乃騎車沿路面邊線外、近路面邊線處行
    駛，且距路邊住家仍有近3公尺之遙，非如被告所陳係行駛
    於路肩處，亦無在碰撞前，很快從被告旁邊衝出來之情形。
    而被告於跨越分向限制線至超越路面邊線過程中，行駛動作
    持續，未曾中斷，無何其所辯稱有停等該處查看右方來車之
    情，是被告前開辯詞並指摘張永全云云，均不可採。
  ㈢按汽車，指在道路上不依軌道或電力架線而以原動機行駛之
    車輛（包括機車）；駕駛人駕駛汽車，應遵守道路交通標誌
    、標線、號誌之指示，並服從交通指揮人員之指揮；分向限
    制線，用以劃分路面成雙向車道，禁止車輛跨越行駛，並不
    得迴轉，道路交通安全規則第2條第1款、第90條第1項本文
    、道路交通標誌標線號誌設置規則第165條第1項分別定有明
    文。被告為已考領駕駛執照之人，對前揭規定自難諉稱不知
    ，而依卷附前揭道路交通事故調查報告表㈠所載，車禍事故
    當時天候晴、日間有自然光線、柏油路面乾燥無缺陷、視距
    良好且無障礙物，並無不能注意之情事，然被告騎乘上開機
    車行經上開路口時，竟違規跨越分向限制線駛入對向車道，
    致與張永全騎乘之機車發生碰撞，造成張永全及附載人李素
    玲分別受有上開傷勢，被告就本案車禍事故之發生顯有違反
    前開交通安全規則所定注意義務之過失，且被告之過失行為
    與告訴人2人所受之傷害結果間，具有相當因果關係。
  ㈣綜上，本案事證已明，被告犯行可資認定，應依法論科。
二、論罪：
  ㈠核被告所為，係犯刑法第284條前段之過失傷害罪。被告以一
    過失行為，同時致告訴人2人受傷，係以一行為同時觸犯數
    罪名，為同種想像競合犯，應依刑法第55條之規定從一重之
    過失傷害罪處斷。
  ㈡又被告肇事後，經報案人或勤指中心轉來資料未報明肇事人
    姓名，處理人員前往現場處理時，被告在場並當場承認為肇
    事人等情，有道路交通事故肇事人自首情形記錄表在卷可稽
    (警卷第25頁)，合於自首之要件，依刑法第62條前段之規定
    減輕其刑。
叁、駁回上訴之理由：
    原審以被告罪證明確，適用刑法第284條前段、第55條、第6
    2條前段、第41條第1項前段，刑法施行法第1條之1第1項規
    定，並以行為人之責任為基礎，審酌被告騎乘機車上路，本
    應小心謹慎、注意遵守上開道路交通安全規則之規定，以維
    護自身及其他用路人之安全，詎其疏未注意遵守上開規定，
    因而發生本案交通事故，致告訴人2人受有上述所載之傷害
    ，且迄今未能與告訴人2人達成和解，彌補告訴人2人所受損
    害，其行為實值非難；惟念及其犯後坦承犯行，態度尚可，
    雖表示有意願與告訴人2人調解並賠償告訴人之損害，但因
    雙方就賠償金額無共識，故未能調解成立，業據被告供述及
    告訴人2人陳述在卷（原審卷第29頁），並有調解記錄表在
    卷可參（原審卷第23頁），兼衡被告於原審審理中自述國小
    畢業之智識程度，已婚需要照顧孫子，目前無業無收入（原
    審卷第44頁），暨告訴人2人所受傷勢尚非嚴重等一切情狀
    ，量處拘役40日，並諭知易科罰金之折算標準，核原審之認
    事用法均屬正確，量刑亦屬妥適。被告上訴猶執詞指告訴人
    張永全有違法行駛路肩、疑似車速過快之情形，己方處於靜
    止狀態，在天候視線良好狀況下，質疑告訴人理應不會閃避
    不及擦撞等語（本院卷第13頁上訴狀）否認犯行，提起上訴
    ，俱經本院論駁同前，是被告之上訴，顯無理由，應予駁回
    。
據上論斷，應依刑事訴訟法第368條，判決如主文。
本案經檢察官林禹宏提起公訴，檢察官侯千姬到庭執行職務。
中　　華　　民　　國　　110 　年　　12　　月　　22　　日
                  刑事第十三庭  審判長法　官  洪于智
                                      法　官  黃惠敏
                                      法　官  黃玉婷
以上正本證明與原本無異。
不得上訴。
                                      書記官  傅國軒
中　　華　　民　　國　　110 　年　　12　　月　　23　　日
附錄：本案論罪科刑法條全文         
中華民國刑法第284條
因過失傷害人者，處1年以下有期徒刑、拘役或10萬元以下罰金
；致重傷者，處3年以下有期徒刑、拘役或30萬元以下罰金。